---
title: "Titanic"
author: "Felipe"
date: "19 de agosto de 2018"
output:
  pdf_document: default
  html_document: default
---

```{r setup, include=FALSE}
knitr::opts_chunk$set(echo = TRUE)
```

## Resposta Exercício Titanic

**1.** O Titanic foi um famoso navio britânico construído a partir de março de 1909 e lançado ao mar em maio de 1911. Em sua viagem inaugural em 10 de abril de 1912, cujo objetivo era partir de Southampton para Nova Iorque passando pela França e Irlanda, colidiu com um iceberg às 23h40min do dia 14 de abril. Baixe os dados do acidente em 
<https://vincentarelbundock.github.io/Rdatasets/csv/COUNT/titanic.csv>. Esta base de dados possui as seguintes informações:

*survived*: informa se o tripulante sobreviveu ou não ("yes", "no");

*class*: representa a classe em que viajavam os tripulantes ("1st class", "2nd class" e "3rd class").

*age*: variável que separa entre as crianças ("child") e adultos ("adults")

*sex*: fator com o sexo do tripulante ("women", "man")

**1.1.** Importe os dados para um objeto denominado *titanic* (lembre-se de determinar que as variávei sejam fatores). 


```{r}
library(readr)
titanic <- read_csv("https://vincentarelbundock.github.io/Rdatasets/csv/COUNT/titanic.csv")
titanic$class=as.factor(titanic$class)
titanic$age=as.factor(titanic$age)
titanic$sex=as.factor(titanic$sex)
head(titanic)
```


**1.2** Crie uma nova a variável *sobreviveu* a partir de *survived* com fatores binários 0 e 1 (1 para os sobreviventes).

```{r}
titanic$sobreviveu=ifelse(titanic$survived=='yes',1,0)
head(titanic)
summary(titanic)
```


**1.3**  Crie um modelo de regressão logística para descobrir a probabilidade de sobrevivência dos tripulantes (variável dependente `sobreviveu`) em relação às variáveis `class`, `age`, `sex`. Utilize o comando `summary` com o modelo. Declare a significância estatística das variáveis.

```{r}
titlog=glm(sobreviveu~class+age+sex, data=titanic, family = binomial(link="logit"))
summary(titlog)
```

**1.4** Com base na resposta anterior, disserte sobre a direção do sinal do *log* da probabilidade de sobrevivência com relação à cada variável independente do modelo. Quem estava na primeira classe tinha maiores chances de sobrevivência, ou na terceira? Adultos ou crianças tinham melhores chances de sobreviver, homens ou mulheres?

**1.5** Transforme os coeficientes encontrados em Razão de Chances (OR - Odds Ratio), bem como verifique os intervalos de confiança.

```{r}
exp(cbind(OR=coef(titlog), confint(titlog)))
```

**1.6** Com base na resposta anterior, disserte sobre a razão das chances (OR) de cada variável independente do modelo.

**1.7** Efetue a predição da probabilidade de sobrevivência de uma tripulante do sexo feminino, adulta e que viajava na primeira classe do navio.


```{r}
predtit=data.frame(sex="women",
                age="adults",
                class="1st class"
                )
predtit$prob=predict(titlog, newdata=predtit, type="response")
predtit
```

**1.8** Efetue a predição da probabilidade de sobrevivência de um tripulante do sexo masculino, adulto e que viajava na terceira classe do navio.

```{r}
predtit2=data.frame(sex="man",
                age="adults",
                class="3rd class"
                )
predtit2$prob=predict(titlog, newdata=predtit2, type="response")
predtit2
```

**1.9** Crie a matriz de confusão e a Curva ROC para o modelo, avaliando seus dados.


```{r}
require(caret)
titmat=as.factor(ifelse(
  predict(titlog, 
          newdata=titanic, 
          type="response")
  >0.5,"1","0"))

confusionMatrix(titmat, as.factor(titanic$sobreviveu), positive="1")

```


```{r}
require(pROC)
roctit=plot.roc(titanic$sobreviveu, fitted(titlog))
plot(roctit,
     print.auc=TRUE,
     auc.polygon=TRUE,
     grud=c(0.1,0.2),
     grid.col=c("green", "red"),
     max.auc.polygon=TRUE,
     auc.polygon.col="lightgreen",
     print.thres=TRUE)
```

**1.10** Efetue o teste de Hosmer e Lemeschow para o modelo.

```{r}
require(ResourceSelection)
hjtit=hoslem.test(titanic$sobreviveu, fitted(titlog), g=10)
hjtit
```
**1.11** Encontre as medidas de pseudo R$^2$.

```{r}
require(modEvA)
RsqGLM(titlog)
```

**1.12** Utilize o método **Stepwise** (*direction='both'*) no modelo completo e avalie se as variáveis devem permanecer no modelo ou alguma deve sair.

```{r}
step(titlog, direction = 'both')
```




